【裁判字號】    97,訴,556
【裁判日期】    980630
【裁判案由】    損害賠償
【裁判全文】
臺灣基隆地方法院民事判決               97年度訴字第556號
原      告  甲○○
被      告  丙○○
兼  上一人
法定代理人  乙○○
            簡宜均原名簡素卿.
上  一  人
訴訟代理人  乙○○
上列當事人間因傷害案件，原告提起刑事附帶民事訴訟，請求損
害賠償事件，經本院刑事庭以97年度附民字第86號裁定移送前來
，本院於民國98年6月16日言詞辯論終結，判決如下：
    主  文
被告丙○○、乙○○、簡宜均應連帶給付原告新臺幣壹拾壹萬陸
仟玖佰柒拾陸元，及被告丙○○、乙○○自民國九十七年八月十
六日起，被告簡宜均自民國九十七年八月二十九日起，均至清償
日止，按年息百分之五計算之利息。
原告其餘之訴駁回。
訴訟費用由被告連帶負擔百分之十二；餘由原告負擔。
本判決第一項所命給付，得假執行。但被告如以新臺幣壹拾壹萬
陸仟玖佰柒拾陸元為原告預供擔保，得免為假執行。
原告其餘假執行之聲請駁回。
    事實及理由
一、原告主張：被告丙○○於民國（下同）96年6月底，在原告
    所經營位於基隆市○○路168巷5弄18號1樓之鹽酥雞店面前
    向原告借款新臺幣（下同）100元，嗣因被告丙○○事隔近
    半個月均未返還，迭經催討，均置之不理，原告不得已向被
    告丙○○之母即被告簡宜均催討，詎料被告丙○○之父即被
    告乙○○因認原告僅為些許欠款即至被告住處門口喧嘩，心
    生不滿，乃於96年7月20日下午4時許至原告店面理論，雙方
    發生口角，被告乙○○竟出手毆打原告，後因附近鄰居勸阻
    ，雙方停止爭執；而被告乙○○返家後心有不甘，乃於同日
    21時許，與被告丙○○及其他7名男子持棒球棒等物至原告
    上開店面，要求原告道歉並賠償損害，原告不從，被告丙○
    ○、乙○○等人即分持電擊棒、棒球棒等物共同毆打原告，
    致原告受有頭部鈍傷合併腦震盪、頸部挫傷、四肢背部多處
    挫傷及左側肘關節尺神經壓迫之傷害，原告因前開傷害支付
    1萬4,096元之醫療費、預估開刀手術費30萬元、1年18日不
    能工作之損失20萬7,360元，及原告因前開傷害所受精神上
    之損害50萬元，總計102萬1,456元，惟原告僅請求其中之
    102萬元，又被告乙○○與丙○○共同侵權行為，被告乙○
    ○、簡宜均為被告丙○○之法定代理人，被告3人應就前開
    損害負連帶賠償之責等情，爰依民法第184條第1項前段、第
    185條、第187條第1項、第193條、第195條第1項前段之規定
    ，提起本訴，並聲明：(一)被告應連帶給付原告102萬元及自
    刑事附帶民事起訴狀繕本送達之翌日起至清償日止，按年息
    百分之5計算之利息。(二)原告願供擔保請准宣告假執行。
二、被告3人則以：對原告主張被告乙○○、丙○○於上開時地
    傷害原告之行為，並不爭執，惟另抗辯於刑事庭是有誠意與
    原告和解的，又單據之業療費用以外部分原告主張之金額過
    高，並均聲明：(一)原告之訴及其假執行之聲請均駁回。(二)如
    受不利益判決，願供擔保請准宣告免為假執行。
三、兩造不爭執之事實（見本院卷50頁）：
  (一)被告丙○○、乙○○於96年7月20日21時許，在基隆市○○
    路168巷5弄18號1樓，有如前開原告所主張之侵權行為，致
    原告受有頭部鈍傷合併腦震盪、頸部挫傷、四肢背部多處挫
    傷之傷害。
  (二)原告因本件傷害支付醫療費用1萬4,096元。
  (三)原告如因本件傷害受有不能工作之損害，以每月工資1萬7,
    280元計算之。
四、按因故意或過失，不法侵害他人之權利者，負損害賠償責任
    ；數人共同不法侵害他人之權利者，連帶負損害賠償責任；
    又無行為能力人或限制行為能力人，不法侵害他人之權利者
    ，以行為時有識別能力為限，與其法定代理人連帶負損害賠
    償責任。民法第184條第1項前段、第185條第1項前段、第18
    7條第1項前段分別定有明文。本件被告丙○○、乙○○共同
    毆打原告成傷，故意不法侵害原告之權利，其2人自應負共
    同侵權行為之損害賠償責任；而被告丙○○係80年6月19 日
    生，行為時為限制行為能力人，被告簡宜均為被告丙○○之
    法定代理人，是原告依前開規定請求被告簡素卿與被告丙○
    ○、乙○○連帶負損害賠償責任，於法有據，合先敘明。
五、本件兩造爭點厥為：原告因前開被告丙○○、乙○○之侵權
    行為請求預估開刀手術費醫療費用、不能工作之損失及精神
    上損害賠償數額為何？爰分項析述如下：
  (一)預估開刀手術費醫療費用部分：
    原告主張受被告丙○○、乙○○侵害後，共計支出醫療費用
    14,096元，業據其提出長庚紀念醫院醫療費用收據為憑，復
    為被告所不爭執，原告此部分之主張，自堪採信。另原告再
    主張其所受左側肘關節尺神經壓迫之傷害，表現左手掌及前
    臂麻，必須接受手術治療，預估費用30萬元等情。惟按當事
    人主張有利於己之事實者，就其事實有舉證之責任，民事訴
    訟法第277條前段定有明文。原告既主張因被告前揭侵權行
    為致受有左側肘關節尺神經壓迫之傷害，而預估應支付醫療
    費用30萬元，其自應就此有利之事實負舉證之責，惟原告迄
    未能舉證以實其說，且經本院以基隆長庚醫院96年7月21日
    、96年9月5日診斷證明書（見本院訴字卷54、55頁）函詢該
    醫院（見本院卷第53頁）前揭2紙診斷證明書所載診斷結果
    ，是否均係原告於96年7月20日遭他人傷害所致之傷勢？經
    基隆長庚醫院回復稱：「依本院病歷所載，陳君（即原告）
    於96年7月20日至本院急診就醫時，主訴其遭人打傷，本院
    醫師診察後發現病患有1.頭部鈍傷合併腦震盪、2.頸部扭傷
    、3.四肢背部多處挫傷之傷勢，經診療、留觀後於96年7 月
    21日19時離院，其後病患曾於7月24日因頭部外傷後頭暈、
    噁心至本院腦神經外科門診回診追蹤，醫師給予藥物治療，
    另病患分別於8月21日、9月5日、9月12日及9月27日因左手
    麻至本院就醫檢查發現其有左側肘關節尺神經壓迫現象，醫
    師建議病患接受手術治療，惟病患因個人因素未接受手術治
    療。因病患之左手尺骨神經病變有可能係工作導致，亦可能
    為外傷引起，故無法判斷是否為96年7月20日遭他人傷害所
    致。另病患前述之頭部外傷可能留有頭暈、平衡感不佳之後
    遺症而影響其勞動能力，惟其實際勞動能力減少比率及影響
    期間，難以客觀評估。」等語，有基隆長庚醫院98年5月5日
    （98）長庚院基法字第84號函在卷可憑（見本院卷第57 頁
    ），是原告遭被告乙○○、丙○○於96年7月20日打傷後，
    就手足部分，雖受有四肢多處挫傷之傷勢，然原告嗣於96
    年7月24日係因頭部外傷後頭暈、噁心再度就診追蹤，當時
    並未談及左手傷勢，迨1個月以後之96年8月21日始再就醫檢
    查其左側肘關節尺神經之壓迫現象，以原告左手之就診過程
    觀之，在無其他佐證之情形下，實難認原告所受左側肘關節
    尺神經壓迫現象，係因本件傷害所致，是原告以此傷害請求
    預估之手術費用30萬元，要屬無據。
  (二)不能工作之損失部分：
    1.原告以前開診斷證明書主張其因前開侵權行為所受頭部鈍
      傷合併腦震盪、頸部挫傷、四肢背部多處挫傷及左側肘關
      節尺神經壓迫等傷害，迄今原告均無法正常開張本來經營
      之鹽酥雞店，自96年7月20日迄本件起訴之日止，原告共
      一年又18天無法工作等語。
    2.經查，依前開基隆長庚醫院回函可知，原告所受頭部外傷
      可能留有頭暈、平衡感不佳之後遺症而影響其勞動能力，
      雖前開函文未能確定原告因本件傷害減少之勞動能力，然
      以原告於96年7月20日受傷迄同年月24日復因頭暈、噁心
      再度就醫觀之，至少可確定原告於此5日之期間應無法工
      作，以兩造合意原告之每月工資1萬7,280元計算，原告不
      能工作之損失應為2,880元（其計算式為：17280÷30×5
      ＝2880），是原告請求不能工作之損失2,880元，為可採
      ，逾此範圍之請求，為不可採。
  (三)關於慰撫金部分：
    按非財產上損害賠償金額之量定，應斟酌雙方之身分、地位
    、資力與加害之程度及其他各種情形核定相當之數額，亦即
    金額是否相當，自應依實際加害情形與被害人所受之痛苦及
    雙方之身分、地位、經濟狀況等關係決定之。本院審酌原告
    之年齡、身心所受折磨及兩造之身分、地位、經濟能力 (有
    稅務電子閘門資料查詢表可稽)，被告乙○○、丙○○僅因
    100元之借款糾紛，即找原告處理，雙方發生爭執均受有傷
    害，被告乙○○、丙○○嗣後再鳩集眾人分持電擊棒、棒球
    棒等器物圍毆原告1人（見本院97年度易字第455號刑事判決
    事實所載，即本院卷7頁）之一切情狀，認原告請求之非財
    產上損害賠償即慰撫金50萬元，尚嫌過高，應予核減為10
    萬元，始屬公允，逾此數額之請求，則無理由。
五、綜上所述，原告主張其受有醫療費用14,096元、不能工作之
    損失2,880元、慰撫金10萬元，為可採，逾此部分之請求，
    為不可採。從而，原告基於侵權行為法則，請求被告應連帶
    給付11萬6,976元，及自刑事附帶民事訴訟起訴狀繕本送達
    翌日即被告乙○○、丙○○自97年8月16日（其2人於97年8
    月15日收受，見本院97年度附民字第86號刑事卷第15、16
    頁送達證書）起，被告簡宜均自97年8月29日（97年8月18日
    寄存送達於被告住所，於97年8月28日生合法送達之效力，
    見本院97年度附民字第86號刑事卷第17頁送達證書）起，均
    至清償日止按年息百分之5計算之利息，為有理由，應予准
    許，逾此範圍之請求尚屬無據，應予駁回。本件原告勝訴部
    分，為所命給付金額未逾50萬元之判決，本院依民事訴訟法
    第389條第1項第5款規定，依職權宣告假執行；另被告聲請
    供擔保宣告免為假執行，核無不合，爰酌定相當擔保金額准
    許之。至原告敗訴部分，其假執行之聲請失所附麗，應併予
    駁回。
六、本件判決基礎已臻明確，兩造其餘之攻擊防禦方法及訴訟資
    料經本院斟酌後，核與判決不生影響，無一一論述之必要，
    併予敘明。
據上論結，本件原告之訴為一部有理由、一部無理由，爰判決如
主文。
中    華    民    國     98    年    6    月    30    日
                  民事庭法  官  李媛媛
以上正本係照原本作成。
對於本件判決如有不服，應於收受送達後20日內向本院提出上訴
書狀，敘述上訴之理由，上訴於臺灣高等法院，並按他造當事人
之人數附具繕本。
中    華    民    國     98    年    7    月    1     日
                        書記官  黃錫煒


司法院資訊處製作；財團法人民間司法改革基金會備份。
